【裁判字號】    97,上訴,4016
【裁判日期】    971029
【裁判案由】    妨害公務等
【裁判全文】
臺灣高等法院刑事判決                97年度上訴字第4016號
上  訴  人  臺灣板橋地方法院檢察署檢察官
被      告  丙○○
            己○○
            乙○○
            戊○○
            丁○○
            甲○○
            庚○○
            壬○○
上八人共同
選任辯護人  李傳侯律師
            謝思賢律師
            王志傑律師
被      告  辛○○
上列上訴人因被告妨害公務等案件，不服臺灣板橋地方法院96年
度訴字第3898號、97年度易字第61號，中華民國97年6月20日第
一審判決（起訴案號：臺灣板橋地方法院檢察署96年度偵字第20
652號、25934號），提起上訴，本院判決如下：
    主  文
上訴駁回。
    理  由
一、公訴意旨略以：被告丙○○、辛○○、庚○○、甲○○、丁○○、戊○○、乙○○、己○○、壬○○於九十六年九月六
    日晚間十時三十分許，與王嘉誠、林捷遠、游國興、平國文
    、李信璋、張家豪、余宗華及吳韶庭（以上8人業經原審判
    刑確定）等人和其他不詳姓名成年人五十、六十名包圍頭前
    派出所，並撒大量金白錢及以塑膠碗丟擲依法執行職務之員
    警，而與警方發生肢體衝突，因認被告丙○○、辛○○、庚○○、甲○○、丁○○、戊○○、乙○○、己○○均涉犯刑
    法第一百三十六條第一項前段之聚眾妨害公務罪嫌、同法第
    一百四十條第二項之侮辱公署罪嫌。
二、按犯罪事實應依證據認定之，無證據不得認定犯罪事實；不
    能證明被告犯罪者，應諭知無罪之判決，刑事訴訟法第一百
    五十四條第二項及第三百零一條第一項分別定有明文。次按
    認定不利於被告之事實須依積極證據，苟積極證據不足為不
    利於被告事實之認定時，即應為有利於被告之認定（最高法
    院三十年臺上字第八一六號判例意旨參照）；且刑事訴訟上
    證明之資料，無論其為直接證據或間接證據，均須達於通常
    一般之人均不致於有所懷疑，而得確信其為真實之程度，始
    得據為有罪之認定，若其關於被告是否犯罪之證明未能達此
    程度，而有合理性懷疑之存在，致使無從形成有罪之確信，
    根據「罪證有疑、利於被告」之證據法則，即不得遽為不利
    被告之認定，最高法院亦著有七十六年度台上字第四九八六
    號判例意旨可資參照。
三、本件公訴人認被告丙○○、辛○○、庚○○、甲○○、丁○○、戊○○、乙○○、己○○、壬○○涉犯上揭罪嫌，係以
    被告丙○○、辛○○、庚○○、甲○○、丁○○、戊○○、
    乙○○、己○○、壬○○於警詢及偵查之供述、現場蒐證畫
    面翻拍照片及現場蒐證錄影帶一捲，為其論據。被告庚○○
    經合法傳喚未到庭，惟據其原審與被告丙○○、辛○○、甲○○、丁○○、戊○○、乙○○、己○○、壬○○均堅決否
    認有聚眾妨害公務及侮辱公署之犯行，均辯稱：只有在現場
    陳情，沒有撒冥紙，也有沒有丟塑膠碗等語。
四、經查：
  (一)被告丙○○、辛○○、庚○○、甲○○、丁○○、戊○○、
    乙○○、己○○、壬○○於上揭時間，與王嘉誠、林捷遠等
    人在頭前派出所中庭前方之馬路上集結，進行非法室外集會
    ，並由另案被告游國興帶領，聚集在警員人牆前，大聲呼喊
    「警察要我關門」、「警察不給我們飯吃」、「給我們一口
    飯吃」等口號，其中數人並用力敲擊手中之塑膠碗等事實，
    業據被告丙○○、辛○○、庚○○、甲○○、丁○○、戊○○、乙○○、己○○、壬○○於原審準備程序及審理時坦承
    在卷，復有現場蒐證照片四張、原審勘驗現場蒐證錄影帶之
    勘驗筆錄一份（見原審另案九十七年一月十五日審判筆錄第
    十頁以下）及現場蒐證錄影帶一捲在卷可憑，固堪認定。
  (二)惟觀諸原審另案勘驗現場蒐證錄影帶之結果，並無被告丙○○、辛○○、庚○○、甲○○、丁○○、戊○○、乙○○、
    己○○、壬○○在場揮撒冥紙之侮辱公署行為；而游國興經
    警逮捕之前，王嘉誠、林捷遠等人及其他「藍寶石ＫＴＶ員
    工」雖有上開撒冥紙之侮辱公署行為，然僅係於頭前派出所
    前與警方對峙、呼口號、敲塑膠碗，並無何妨害公務之行為
    ；迨游國興經警逮捕之後，現場數十名不詳身分之群眾，始
    開始向警方推擠、衝撞，並以塑膠碗丟擲警員，警方隨即陸
    續逮捕李信璋、吳韶庭、平國文、余宗華、張家豪，並以擴
    音器要求聚集群眾離開現場，且吹哨驅離群眾，惟現場蒐證
    畫面並無被告丙○○、辛○○、庚○○、甲○○、丁○○、
    戊○○、乙○○、己○○、壬○○在現場撒冥紙或與警員拉
    扯、推擠、衝撞或以塑膠碗丟擲警員之情形；況游國興經警
    逮捕，乃現場突發事件，實難認在場之不詳群眾因見游國興
    經警逮捕而向警方推擠、衝撞及以塑膠碗丟擲警員之妨害公
    務行為，與被告丙○○、辛○○、庚○○、甲○○、丁○○
    、戊○○、乙○○、己○○、壬○○有何犯意聯絡之共犯關
    係。是上開現場蒐證畫面翻拍照片及現場蒐證錄影帶，自不
    足證明被告丙○○、辛○○、庚○○、甲○○、丁○○、戊○○、乙○○、己○○、壬○○有公訴人指訴之侮辱公署及
    聚眾妨害公務犯行。
五、綜上所述，本案公訴人所舉之前開證據，未能積極證明被告
    丙○○、辛○○、庚○○、甲○○、丁○○、戊○○、乙○○、己○○、壬○○確有聚眾妨害公務及侮辱公署之事實，
    本件依調查所得證據，亦不足以證明被告丙○○等確有公訴
    人所指之上開犯行。此外，復查無其他積極證據足資證明被
    告丙○○等有公訴人所指之上揭犯行，本案不能證明被告丙○○等犯罪，揆諸首揭判例意旨及說明，就被告丙○○、辛○○、庚○○、甲○○、丁○○、戊○○、乙○○、己○○
    、壬○○部分既不能證明被告犯罪，原審為無罪之諭知，尚
    無違誤。公訴人上訴意旨略以︰「（一）本件經勘驗場光碟
    ，錄影伊始即有電子媒體在場拍攝，在場群眾即開始敲碗，
    游興國隨即在群眾前呼喊抗議口號及訴求，並高呼「拿冥紙
    來」，現場即有人分發冥紙供在場之群眾揮灑，然當時為深
    夜11、12時許，若非游興國等人於出發前已備好冥紙並向被
    告丙○○等人說明灑冥紙之抗議方式，游興國如何在深夜時
    分，立刻取得大量之冥紙，供在場之其他群眾揮灑？可推知
    當時冥紙應係備好放置在現場一旁，復有林捷遠於偵查中供
    述「現場灑的金白錢為公司的」，可見「以灑冥紙方式抗議
    」與「以敲碗方式抗議」，確為被告等人在出發前事先規劃
    之抗議方式，以達侮辱警局，使警局難堪之目的，雖被告丙○○等人均辯稱係員工臨時起鬨，方至現場，然現場亦有電
    子媒體到場全程拍攝，抗議所用道具如「藍寶石KTV」公司
    所有之冥紙及塑膠碗均已備妥，顯見被告等人就「以灑冥紙
    等方式抗議」與游興國、林捷遠等人早已有犯意連絡及行為
    分擔，不能僅因被告丙○○等人未在現場灑冥紙，即遽認被
    告丙○○等人不構成侮辱公署之犯行。（二）又被告壬○○
    因吳韶庭傳「我們一百人要去包圍派出所…還有記者（指有
    記者在場）」之簡訊，後回傳「那你們加油」、「你們需要
    幫忙嗎」之簡訊予吳韶庭後，方至現場，雖被告壬○○供稱
    並未揮灑冥紙，僅與吳韶庭在現場聊天，然被告壬○○就「
    以灑冥紙等方式抗議」與吳韶庭有犯意連絡及行為分擔。
    （三）又頭前派出所為執法之機關，被告等人於警方臨檢、
    盤查「藍寶石KTV」後，至該機關外聚集群眾、鼓譟、抗議
    、敲碗，應可認符合集會遊行法第30條之集會、遊行時以他
    法侮辱公署之犯行」云云。經查：原審判決已詳細說明被告
    等並無聚眾妨害公務及侮辱公署之事實，從而，原審以卷內
    相關證據資料，尚難認被告等有何公訴人所指之犯行，而認
    被告等均無罪，並無不合。檢察官上訴堅稱被告等人有聚眾
    妨害公務及侮辱公署之犯行，而指摘原審判決不當，惟迄未
    能就被告等與王嘉誠等人有何犯意聯絡乙節提出確切之證據
    ，其上訴為無理由，應予駁回。
六、被告庚○○經合法傳喚，無正當理由不到庭，爰不待其陳述
    ，逕行判決。
據上論斷，應依刑事訴訟法第368條、第371條，判決如主文。
本案經檢察官劉文水到庭執行職務。
中    華    民    國    97    年    10    月    29    日
                  刑事第一庭審判長法  官  葉騰瑞
                                  法  官  王炳梁
                                  法  官  莊明彰
以上正本證明與原本無異。
不得上訴。
                                  書記官  吳金來
中    華    民    國    97    年    10    月    29    日


司法院資訊處製作；財團法人民間司法改革基金會備份。
